最高法院刑事判決　　　　　　　　　　　　　　　八十六年度台上字第五一二七號
　　上訴人　台灣高等法院檢察署檢察官
　　被　告　甲○○
右上訴人因被告過失致人於死案件，不服台灣高等法院中華民國八十五年九月十日第
二審更審判決 (八十五年度交上更(一)字第二四號，起訴案號：台灣桃園地方法院檢察
署八十二年度偵字第一二八八六號) ，提起上訴，本院判決如左：
    主  文
上訴駁回。
    理  由
按刑事訴訟法第三百七十七條規定，上訴於第三審法院，非以判決違背法令為理由，
不得為之。是提起第三審上訴，應以原判決違背法令為理由，係屬法定要件。如果上
訴理由狀並未依據卷內訴訟資料，具體指摘原判決不適用何種法則或如何適用不當，
或所指摘原判決違法情事，顯與法律規定得為第三審上訴理由之違法情形，不相適合
時，均應認其上訴為違背法律上之程式，予以駁回。本件上訴意旨略稱：(一)原判決理
由四，先則謂：「 (被告) 左後車輪上方稍有凹陷，惟受損輕微」，嗣又以：「車輪
上方之受損情形較重」，不僅同一位置有輕重不同之說法，且未論及車尾重大凹陷部
分如何形成？是否嚴重？顯有理由矛盾及理由不備之違法。(二)內政部警政署刑事警察
局之鑑驗結果，足以證明被害人小貨車之左前角，並未與被告之小客車擦撞，而應是
右前角與小客車擦撞，原審未採納上開鑑驗結果，有判決不載理由之違誤。(三)證人即
大貨車助手林永福當時正與大貨車司機馬瑞坤聊天，其未發現對向車道發生擦撞應屬
正常，乃原判決認定該二人之視線及角度佳，如有擦撞應可發現，顯然違背論理法則
。(四)中央警官學校就本件車禍所為鑑定，既認為資料蒐集不全影響肇事原因之分析，
則該鑑定結果是否可採，已令人質疑，況該鑑定結果均以推定方式為之，原判決以該
鑑定結果採為論斷之依據，有違證據法則與經驗法則云云。
惟查原判決維持第一審諭知被告甲○○無罪之判決，已詳細說明其得心證之理由。而
(一)認定事實與證據取捨，乃事實審法院之職權，苟其證據之取捨及事實之認定，並不
違背經驗法則與論理法則，即不容任意指為違法而執為上訴第三審之理由。又認定犯
罪事實所憑之證據，雖不以直接證據為限，間接證據亦包括在內；然而無論直接或間
接證據，其為訴訟上之證明，須於通常一般之人均不致有所懷疑，而得確信其為真實
之程度，始得據為有罪之認定，倘其證明尚未到達此一程度，而有合理之懷疑存在時
，事實審法院復已就其心證上理由予以闡述，敘明其如何無從為有罪之確信，因而為
無罪之判決，尚不得任意指為違法 (本院七十六年臺上字第四九八六號判例參照) 。
原判決以被告甲○○始終否認伊有過失，並辯稱伊駕駛小客車跟隨在邱顯隆駕駛之小
貨車後方行駛，邱顯隆為閃避小狗，突然緊急煞車向左偏，侵入對向車道，呈調頭傾
斜狀，致 (小貨車之右前角) 與馬瑞坤所駕駛營業大貨車相撞，旋轉彈回原車道，（
該小貨車之左前角）再撞及其小客車左後側；證人即大貨車司機馬瑞坤及助手林永福
亦均供稱邱顯隆駕駛之小貨車，突然侵入其車道發生車禍，肇事前並未看見邱顯隆之
車輛先與被告之車輛有擦撞情形；且依照片顯示，被告車輛左後側之刮痕係由前向後
，非由後往前，證人黃智俊雖於案發後三個月餘，應邱顯隆之姊所託前往警局製作筆
錄，謂邱顯隆之車輛在被告之後，先追撞被告之車輛後，再侵入對向車道云云，核與
照片上所顯示刮痕方向之證據不符，不能採酌，而台灣省桃園縣區車輛行車事故鑑定
委員會及台灣省車輛行車事故覆議鑑定委員會鑑定結果，均以假設黃智俊所言如果邱
顯隆之車輛在後屬實為前提，被告始有責任，然而黃智俊所言邱顯隆之車輛在後既與
事實不符 (況黃智俊嗣在審判中已改稱如何撞擊無記憶) ，上開鑑定機關所憑之前提
條件既已不存在，即不能採為被告有利或不利之證據；嗣原審之前審再將全卷送請中
央警官學校鑑定結果，亦認定邱顯隆之車輛在前，被告甲○○之車輛在後，則起訴書
所指被告因閃避動物貿然變換車道，適邱顯隆隨後駛至，因閃避不及先與被告車輛發
生擦 (追) 撞，而左斜侵入對向車道，即嫌無據，因而諭知被告無罪之判決，已詳細
說明其得心證之理由，從形式上觀察，其判斷並不違背經驗法則或論理法則，自不容
任意指為違法而執為上訴第三審之理由。(二)證人即大貨車司機馬瑞坤始終供稱邱顯隆
侵入其車道後，因已左轉傾斜，故撞到邱顯隆車輛之右邊，又依照片顯示邱顯隆車輛
受損情形「右側車門及右保險桿Ｖ字型內凹為撞擊點，車頭向左側突起傾斜變形，顯
係『角撞』結果」 (見第一二八八六號偵查卷第六頁案情七部分) ，核與被害人邱顯
隆、吳美珠所受傷勢，右側較為嚴重相符 (見原審第二一六號卷第一七○頁第一、二
行) ，足見邱顯隆車輛右前角之撞擊點，係與馬瑞坤之大貨車互撞造成；本院前次發
回意旨(一)，對於撞擊位置所示疑點，經原審法院向台灣省桃園縣區車輛行車事故鑑定
委員會函查結果，據函復：「經調閱原卷與車損照片：以邱車（指被害人邱顯隆）左
前保險桿內凹，左前方向燈破損及勘驗記載孫車 (指被告) 左後行李箱與邱車左前車
燈之撞擊點互有脫漆括痕且高度相符及孫車左後側淺凹陷程度證之『邱顯隆車前左角
撞及甲○○車左後行李箱』無誤」 (見原審更(一)卷第十一頁背面) ，從而原審認定邱
顯隆車輛右前角之車損，係與馬瑞坤大貨車撞擊之結果；左前角之車損，係彈回原車
道後再撞及被告車輛之左後側所造成，並無認定事實不依證據或有何採證違背證據法
則等違法情形存在，亦不容任意指為違法而執為上訴第三審之理由。至於內政部警政
署刑事警察局，係僅就抽樣採集之部分證物而為鑑驗，不能證明其餘部分，自不得因
此即臆測邱顯隆車輛之右前角與被告車輛之左後側擦撞。(三)證據之證明力，由法院自
由判斷，為刑事訴訟法第一百五十五條第一項所明定，此項自由判斷職權之行使，茍
係基於普通日常生活之經驗，而非違背客觀上應認為確實之定則者，即屬合於經驗法
則，不容當事人任意指摘。原審採酌證人馬瑞坤、林永福之證言，及中央警官學校就
本件車禍所為鑑定結果，認定邱顯隆之車輛在前，被告之車輛在後，已參酌其餘卷證
衡情酌理，予以審酌，其本此所為之判斷，按之採證法則，亦無不合。至於原判決理
由四，謂「 (被告) 左後車輪上方稍有凹陷，惟受損輕微」及「車輪上方之受損情形
較重」，乃就同一「受損輕微」處再為輕重之比較，尚無矛盾情形。綜上所述，上訴
人徒憑己見，就原判決明白論斷之事項及認事採證職權之行使，任意指摘，且仍為單
純事實之爭執，顯與法律規定得為第三審上訴理由之違法情形，不相適合，本件上訴
違背法律上之程式，應予駁回。本件雖屬刑事訴訟法第三百七十六條第一款所列之案
件，惟於修正刑事訴訟法施行前原得上訴於第三審法院，且已繫屬於法院，依刑事訴
訟法施行法第五條第一項規定，仍應依施行前之法定程序終結之，附此說明。
據上論結，應依刑事訴訟法第三百九十五條前段，判決如主文。
中      華      民      國    八十六    年      八      月    二十八    日
                              最高法院刑事第一庭
                                  審判長法官  黃  雅  卿
                                        法官  楊  文  翰
                                        法官  陳  正  庸
                                        法官  陳  世  雄
                                        法官  陳  炳  煌
      右正本證明與原本無異
                                              書  記  官
中      華      民      國    八十六    年      九      月      三      日
